【裁判字號】    96,易,6245
【裁判日期】    970131
【裁判案由】    詐欺
【裁判全文】
臺灣臺中地方法院刑事判決              96年度易字第6245號
公  訴  人  臺灣臺中地方法院檢察署檢察官
被      告  乙○○
上列被告因詐欺案件，經檢察官提起公訴（九十六年度偵字第二
三二六三號）及移送併辦（九十六年度偵字第二二九０二號），
本院合議庭裁定由受命法官獨任進行簡式審判程序，判決如下：
    主    文
乙○○幫助意圖為自己不法之所有，以詐術使人將本人之物交付
，累犯，處有期徒刑伍月，如易科罰金，以新臺幣壹仟元折算壹
日。
    犯罪事實
一、乙○○於民國（下同）九十三年間曾犯竊盜、施用第一級毒
    品罪，分別經本院判處有期徒刑六月、十月並均確定，嗣定
    其應執行有期徒刑一年二月，於九十四年十一月十二日縮刑
    期滿執行完畢。詎仍不知悔改，其預知不詳姓名成年人在報
    紙上刊登收購金融機構帳戶之廣告，可能利用購得帳戶作為
    詐欺取財使用，且其發生並不違背其本意，竟基於幫助詐欺
    取財之犯意，於九十六年七月三日，見報上刊登收購金融機
    構帳戶存摺等物之廣告，遂依該廣告上所載電話與對方聯絡
    ，相約在臺中市○○區○○街245號住處門口，將其向新光
    商業銀行北屯分行所申設開立第0000000000000號及臺灣郵
    政股份有限公司臺中軍功郵局所申設開立第00000000000000
    號帳戶之存摺、印章、提款卡（包括密碼），分別以新台幣
    （下同）二千元、四千元代價出售並交付予某姓名年籍不詳
    自稱陳先生之成年男子。該姓名年籍不詳自稱陳先生之成年
    男子或所屬詐欺集團成員取得乙○○所有上開新光商業銀行
    北屯分行及臺灣郵政股份有限公司臺中軍功郵局帳戶之存摺
    、印章、提款卡（包括密碼）後，即意圖為自己不法之所有
    ，於九十六年七月十六日上午十一時三十分許，由該詐欺集
    團成員其中喬裝大安分局刑警之成年男子撥打電話與甲○○
    聯繫，佯稱甲○○之銀行帳戶遭詐騙集團使用，需配合調查
    ，否則帳戶將遭凍結，復接獲由該詐欺集團成員其中喬裝宜
    蘭地檢署人員之成年女子撥打電話與甲○○聯繫，向甲○○
    表示為防止該帳戶內存款遭凍結，需將帳戶內之存款轉至安
    全帳戶先行保管，使陳秋燕信以為真而陷於錯誤，遂於同日
    下午二時許，先自陳秋燕所有之中國信託商業銀行及復華商
    業銀行帳戶內分別提領一萬三千元、六十一萬二千元，再前
    往新光商業銀行桃園分行，依該詐騙集團成員之指示，以臨
    櫃匯款方式，將六十二萬五千元匯至乙○○所有上開新光商
    業銀行北屯分行帳戶；又於同年月十八日下午二時二十四分
    許，由該詐欺集團成員其中喬裝大安分局黃警官之成年男子
    撥打電話與丁○○聯繫，佯稱丁○○之帳戶涉入某詐欺案件
    ，請丁○○匯款至某信託帳戶，使丁○○信以為真而陷於錯
    誤，遂於同日下午四時十九分許，前往臺灣大學之郵局，匯
    款十萬元至乙○○所有上開臺灣郵政股份有限公司臺中軍功
    郵局帳戶，該姓名年籍不詳自稱陳先生之成年男子或所屬詐
    欺集團成員隨即分別於當日利用提款卡領出所詐得上開款項
    。嗣經甲○○、丁○○發覺受騙，報警處理，為警循線查獲
    。
二、案經臺中市警察局第五分局報請臺灣臺中地方法院檢察署檢
    察官偵查起訴及該署檢察官移送併案審理。
    理    由
一、本件被告乙○○所犯係死刑、無期徒刑、最輕本刑為三年以
    上有期徒刑以外之罪，其於準備程序中就被訴事實為有罪之
    陳述，經告知簡式審判程序之旨，並聽取公訴人及被告之意
    見後，本院合議庭認為適宜而裁定由受命法官獨任進行簡式
    審判程序，合先敘明。
二、按被告以外之人於審判外之陳述，雖不符前四條之規定，而
    經當事人於審判程序同意作為證據，法院審酌該言詞陳述或
    書面陳述作成時之情況，認為適當者，亦得為證據。當事人
    、代理人或辯護人於法院調查證據時，知有第一百五十九條
    第一項不得為證據之情形，而未於言詞辯論終結前聲明異議
    者，視為有前項之同意，刑事訴訟法第一百五十九條之五定
    有明文。經查證人即被害人甲○○、丁○○於警詢時之指證
    述，被告在本院準備程序中並未爭執其證據能力，且未於本
    案言詞辯論終結前聲明異議，本院審酌證人即被害人甲○○
    、丁○○於警詢時之指證述，係於案發後就其親身經歷之事
    實所為，且依其等陳述作成時之情況，並無不適當之情形，
    依刑事訴訟法第一百五十九條之五第二項規定，均有證據能
    力，亦先敘明。
三、上揭犯罪事實，業據被告乙○○於本院審理時坦承不諱；且
    甲○○、丁○○因誤信詐欺集團成員所提供之上開詐騙訊息
    ，以致陷於錯誤，而先後於前揭時間分別匯款六十二萬五千
    元、十萬元至被告所有上開新光商業銀行北屯分行、臺灣郵
    政股份有限公司臺中軍功郵局帳戶，該詐欺集團成員隨即分
    別於當日利用提款卡領出所詐得上開款項等情，此經證人即
    被害人甲○○、丁○○分別於警詢時指證述綦詳，並有被害
    人甲○○提出之新光銀行存入憑條影本一紙、被害人丁○○
    提出之郵政國內匯款執據一紙及被告所有上開新光商業銀行
    北屯分行之開戶資料、提存交易明細表影本各一份、被告所
    有上開臺灣郵政股份有限公司臺中軍功郵局之開戶資料、客
    戶歷史交易清單影本各一份附卷可稽。被告預知不詳姓名成
    年人在報紙上刊登收購金融機構帳戶之廣告，可能利用購得
    帳戶作為詐欺取財使用，仍分別以二千元、四千元代價，將
    其所有上開新光商業銀行北屯分行、臺灣郵政股份有限公司
    臺中軍功郵局帳戶之存摺、印章、提款卡（包括密碼），出
    售並交付予某姓名年籍不詳自稱陳先生之成年男子，嗣該姓
    名年籍不詳自稱陳先生之成年男子或所屬詐欺集團成員，果
    據以作為詐欺取財使用，被告自有幫助該姓名年籍不詳自稱
    陳先生之成年男子或所屬詐欺集團成員詐欺取財之不確定故
    意。本件事證明確，被告犯行堪以認定。
四、按刑法上之故意，以行為人對於構成犯罪之事實，均有具體
    確定之認識，並有意使其發生者為確定故意，而行為人對於
    構成犯罪之事實，雖無具體確定之認識，然已預見其發生，
    而其發生不違背其本意者，則為不確定故意。又行為人基於
    幫助他人犯罪之意思，為促成他人犯罪而為犯罪構成要件以
    外之行為，為幫助犯。本件被告預知不詳姓名成年人在報紙
    上刊登收購金融機構帳戶之廣告，可能利用購得帳戶作為詐
    欺取財使用，仍分別以二千元、四千元代價，將其所有上開
    新光商業銀行北屯分行、臺灣郵政股份有限公司臺中軍功郵
    局帳戶之存摺、印章、提款卡（包括密碼），出售並交付予
    某姓名年籍不詳自稱陳先生之成年男子，作為該姓名年籍不
    詳自稱陳先生之成年男子或所屬詐欺集團成員詐欺取財使用
    ，此既不違背其當初出售帳戶存摺、印章、提款卡（包括密
    碼）之本意，且係參與提供取得詐欺取財犯罪所得款項之工
    具，對此犯行施以助力，為詐欺取財罪構成要件以外之行為
    ，應以詐欺取財罪之幫助犯論之。核被告所為，係犯刑法第
    三十條第一項、第三百三十九條第一項之幫助詐欺取財罪。
    又被告係幫助某姓名年籍不詳自稱陳先生之成年男子或所屬
    詐欺集團成員犯詐欺取財罪，為幫助犯，應按正犯之刑減輕
    之。被告以一行為出售其所有上開新光商業銀行北屯分行、
    臺灣郵政股份有限公司臺中軍功郵局帳戶之存摺、印章、提
    款卡（包括密碼），並使被害人甲○○、丁○○遭受詐騙，
    為想像競合犯，依刑法第五十五條規定，應從一處斷。公訴
    人就被告出售其所有上開臺灣郵政股份有限公司臺中軍功郵
    局帳戶之存摺、印章、提款卡（包括密碼），並使被害人丁○○遭受詐騙移送併辦部分，既與本件有想像競合之裁判上
    一罪關係，本院自得一併審理，附此敘明。查被告於九十三
    年間曾犯竊盜、施用第一級毒品罪，分別經本院判處有期徒
    刑六月、十月並均確定，嗣定其應執行有期徒刑一年二月，
    於九十四年十一月十二日縮刑期滿執行完畢，有台灣高等法
    院被告前案紀錄表附卷可考，其於五年內故意再犯本件有期
    徒刑以上之罪，為累犯，應依法加重其刑，並依規定先加後
    減。爰審酌被告提供其個人所申請之上開銀行及郵局帳戶予
    詐欺集團作為詐欺取財之匯款帳戶使用，助長犯罪之不良風
    氣，幫助犯罪者隱匿真實身分，增加檢警犯罪偵查之困難性
    ，不肖之徒，則爭相仿效，藉此手段詐欺取財，日益猖獗，
    致使受害民眾不斷增加，若不針對提供人頭帳戶者，予以適
    度之刑罰，顯然無法抑制該類型犯罪之發生，暨被告迄未賠
    償被害人甲○○、丁○○之損害，並兼衡酌被告本身並未實
    際參與詐欺取財之犯行，可責難性較為輕微，與被告犯罪後
    坦承犯行，態度尚稱良好等一切情狀，量處如主文所示之刑
    ，並諭知易科罰金之折算標準，以示懲儆。
五、據上論斷，應依刑事訴訟法第二百七十三條之一第一項、第
    二百九十九條第一項前段，刑法第三十條第一項前段、第三
    百三十九條第一項、第三十條第二項、第五十五條、第四十
    七條第一項、第四十一條第一項前段，刑法施行法第一條之
    一，判決如主文。
本案經檢察官丙○○到庭執行職務。
中    華    民    國    97    年    1     月    31    日
                  刑事第一庭    法  官  朱光國
上正本證明與原本無異。
如不服本判決，應於收受送達後10日內向本院提出上訴書狀（應
敘述具體理由並附繕本）。
上訴書狀如未敘述理由，應於上訴期間屆滿後20日內補提理由書
於本院。
                                書記官  張孝妃
中    華    民    國    97    年    1     月    31    日
附錄論罪科刑法條
中華民國刑法第339條：
意圖為自己或第三人不法之所有，以詐術使人將本人或第三人之
物交付者，處五年以下有期徒刑、拘役或科或併科一千元以下罰
金。
以前項方法得財產上不法之利益或使第三人得之者，亦同。
前二項之未遂犯罰之。


司法院資訊處製作；財團法人民間司法改革基金會備份。
